【裁判字號】    99,交抗,1971
【裁判日期】    991019
【裁判案由】    違反道路交通管理處罰條例
【裁判全文】
臺灣高等法院交通事件裁定            99年度交抗字第1971號
抗  告  人
即受處分人  甲○○
上列抗告人因違反道路交通管理處罰條例案件，不服臺灣基隆地
方法院，中華民國99年8月31日所為裁定（99年度交聲字第245號
），提起抗告，本院裁定如下：
    主  文
抗告駁回。
    理  由
一、抗告意旨略以：抗告人係因當時住在基隆市○○路○段135號
    3樓與桃園縣龍潭鄉○○路○○段467號，未住在戶籍地，而
    未收到罰單，抗告人於罰單所載違規日期後仍繼續使用ETC
    ，並均有正常繳費，足見抗告人並非故意不繳費，而係因未
    收到罰單通知，而被罰鍰，爰請求撤銷原處分云云。
二、按汽車行駛於應繳費之公路、橋樑、隧道或輪渡，不依規定
    繳費者，處汽車所有人或駕駛人3千元以上6千元以下罰鍰，
    並追繳欠費；而汽車駕駛人之行為有行經設有收費站之道路
    ，不依規定停車繳費，當場不能或不宜攔截製單舉發者，得
    逕行舉發；且第一項逕行舉發，應記明車輛牌照號碼、車型
    等可資辨明之資料，以汽車所有人為被通知人製單舉發；道
    路交通管理處罰條例第7條之2第1項第6款、第4項、第27條
    第1項定有明文。次按用路人不依規定繳費，營運單位應
    依國道高速公路局查明之車籍資料，製發「補繳通行費及作
    業處理費通知單」，追繳通行費並加收作業處理費用；用路
    人應依「補繳通行費及作業處理費通知單」所列金額及繳費
    期限完成補繳，逾補繳期限截止日未繳納者，依法舉發，交
    通部臺灣區○道○○○路局電子收費申裝及欠費追繳作業注
    意事項第13條第2項、第17條亦定有明文。復按送達，不能
    依前二條規定為之者，得將文書寄存送達地之地方自治或警
    察機關，並作送達通知書兩份，一份黏貼於應受送達人住居
    所、事務所、營業所或其就業處所門首，另一份交由鄰居轉
    交或置於該送達處所信箱或其他適當位置，以為送達。前項
    情形，由郵政機關為送達者，得將文書寄存於送達地之郵政
    機關，行政程序法第74條第1項、第2項定有明文。再按民事
    訴訟文書之寄存送達，依民事訴訟法第138條第2項規定，自
    寄存之日起，經10日發生效力。行政程序法雖未增設前開規
    定，但基於保障應受送達人權益之理由，解釋上應認為有上
    開規定之類推適用。
三、經查：
(一)按抗告人甲○○所有之車牌號碼0722-UX號自用小客車於民
    國98年10月18日18時38分許，行經國道高速公路樹林收費站
    之南向第13車道時，因車上電子收費裝置未能當場扣款成功
    ，經交通部臺灣區○道○○○路局委託遠通電收股份有限公
    司（下稱遠通公司）依查明之車籍資料，向該車所有人即抗
    告人甲○○送達補繳通行費及作業處理費通知單，惟抗告人
    未於催繳通知單上所載之繳費期限即98年12月10日前完成繳
    納，經內政部警政署國道公路警察局第六警察隊值勤員警認
    抗告人成立「汽車行駛於應繳費之公路，不依規定繳費」之
    違規行為，而依道路交通管理處罰條例第27條第1項之規定
    ，掣發舉發單予以舉發，然抗告人遲至應到案期限後之99年
    6月24日始向原處分機關提起申訴，原處分機關乃於99年6月
    4日以抗告人有上開違規事實，依道路交通管理處罰條例第2
    7條第1項之規定，裁處抗告人罰鍰4500元等情，此為抗告人
    所不爭執，並有交通部公路總局臺北區監理站基隆監理站交
    通違規陳述單、內政部警政署國道公路警察局舉發違反道路
    交通管理事件通知單、高速公路通行費催繳通知單、交通部
    公路總局台北區○○○○○道路交通管理事件裁決書、送達
    證書在卷可稽（見原審卷第5頁、第8頁、第10頁、第14至15
    頁）。
(二)次按本件通行費補繳通知單，經高速公路局委託遠通公司交
    付郵政機關於98年11月25日寄送至上開抗告人所有之車號07
    22-UX號自用小客車之車籍地即基隆市○○區○○里○○街
    16之1號，因當場未獲會晤本人，亦無受領文書之同居人、
    受雇人或應送達處所之接收郵件人員，乃寄存於當地之基隆
    郵局第17支局，並製作通知書2份，1份黏貼於應受送達人門
    首，另1份置於應送達處所信箱適當位置，以為送達等情，
    此有補繳通行費用及作業處理費通知單送達證書、交通部臺
    灣區○道○○○路局樹林收費站99年7月5日高樹稽字第0990
    001324號函等件在卷可佐（見原審卷第9至10頁）。是本件
    繳費通知單既已依行政程序法第74條合法送達予抗告人，應
    已於98年12月5日發生合法送達之效力，則抗告人即有依該
    通知繳費之義務，詎抗告人仍未於上開補繳期限內補繳前開
    費用，是抗告人確有本件汽車行駛於應繳費公路，未依規定
    繳費之違規行為，堪以認定。原審以系爭補繳通行費通知單
    已依法寄存送達，抗告人未於繳費期限內補繳，違規事證明
    確，而認原處分機關依上開規定裁罰，核無不合，而駁回異
    議，經核並無違誤。
(三)又按抗告意旨雖以其未居住於戶籍地，故不知繳費通知單已
    郵寄至上址云云，惟按汽車所有人名稱、住所等如有變更，
    應向公路監理機關辦理登記；車主、駕駛人依規定向公路監
    理機關申領之車輛牌照、駕駛執照，係以戶籍住所為登記地
    址；基於社會現況及便民原則，並因應車主、駕駛人需要，
    於公路監理電腦系統車籍及駕籍檔中增列通信地址，以利公
    路監理機關各項通知單之寄達，特訂定本注意事項；公路監
    理機關受理車主、駕駛人申請增設通信地址後，應立即登載
    於公路監理電腦系統之車籍及駕籍檔中；爾後各項便民服務
    之通知事項及汽車燃料使用費繳款通知、汽車使用牌照稅繳
    款通知及違規通知單、裁決書之送達，皆以通信地址寄發，
    道路交通安全規則第23條第1項、公路監理電腦系統車輛車
    籍及駕駛人駕籍增設「通信地址」（99年2月23日修正為「
    住居所或就業處所」）欄位作業注意事項第1條、第6條定有
    明文。查本件抗告人未向監理機關辦理變更登記其實際居住
    處所地址或通訊地址，此有臺灣基隆地方法院電話紀錄表附
    卷可佐（見原審卷第23頁），自難課以行政機關訪查其實際
    居所或通訊地址何在之責，應係可歸責於抗告人之事由，而
    由抗告人自行承擔未能親自收受上開補繳通知單之不利益，
    ，是抗告意旨上揭所辯，難認可採，又抗告意旨以其於罰單
    所載違規日期後均有繳納電子收費車道通行費用，足見其並
    非故意不繳費云云，惟抗告人縱於本件違規行為之後均有繳
    納通行費用，應屬通行電子收費車道之一般使用行為，核與
    抗告人於為本件違規行為時主觀上是否有可歸責事由一節無
    涉，是抗告人辯稱其嗣後均有繳交通行費，顯見其並無故意
    不繳通行費之情事云云，亦無所據。
(四)綜上所述，抗告意旨人提起本件抗告，為無理由，抗告應予
    駁回。
四、據上論結，應依道路交通案件處理辦法第26條，刑事訴訟法
    第412條，裁定如主文。
中    華    民    國    99    年    10    月    19    日
                  刑事第十庭  審判長法  官  宋  祺
                                    法  官  高玉舜
                                    法  官  陳明珠
以上正本證明與原本無異。
不得再抗告。
                                    書記官  胡勤義
中    華    民    國    99    年    10    月    20    日

司法院資訊處製作；財團法人民間司法改革基金會備份。
